【裁判字號】    88,易,618
【裁判日期】    891212
【裁判案由】    恐嚇取財等
【裁判全文】
臺灣新竹地方法院刑事判決                          八十八年度易字第六一八號
    公  訴  人  臺灣新竹地方法院檢察署檢察官
    被      告  甲○○
    被      告  丙○○
    被      告  丁○○
    被      告  戊○○
右列被告因恐嚇取財等案件，經檢察官提起公訴 (八十七年度偵字第七五九八號)，
本院判決如左︰
    主  文
甲○○共同傷害人之身體，處有期徒刑陸月，如易科罰金，以參佰元折壹日。
丙○○共同傷害人之身體，處有期徒刑陸月，如易科罰金，以參佰元折壹日。
丁○○共同傷害人之身體，處有期徒刑伍月，如易科罰金，以參佰元折壹日。
戊○○共同傷害人之身體，處有期徒刑伍月，如易科罰金，以參佰元折壹日。
    事  實
一、緣庚○○與己○（另經檢察官為不起訴處分）原係男女朋友關係，因庚○○有新
    台幣（下同）一百餘萬元之債權未獲清償，己○曾介紹乙○○（待通緝到案後，
    另行審結）予庚○○認識，以助其索討該債務，惟庚○○因故未委託乙○○代為
    討債，乙○○因而心生不滿。適庚○○積欠己○新台幣（下同）十萬元，經己○
    多次催討，均未獲置理，己○遂於民國八十七年九月三日告知乙○○後，央求乙○○助其討債，乙○○並於翌日（即九月四日）夜間九時五十分許，招集僅知悉
    要索取債務，不知庚○○積欠己○債務若干之甲○○、丙○○、丁○○、戊○○
   及姓名不詳之成男年子與己○，同至新竹縣竹北市縣○○路九十六號五樓庚○○
    之公司處，然乙○○等人至該處後，即超出己○所能預見及掌控，由乙○○將庚○○叫至會議室內，由甲○○、丙○○、丁○○、戊○○等人將庚○○團團圍住
    ，另一人在門口把風，乙○○與另不詳成年男子一人則嚇令庚○○返還積欠己○
    之金錢、賠償未委託乙○○索討債務之損失，期間庚○○若不回話或回答令乙○○不滿意，乙○○即持辦公室之鐵椅子率先毆打庚○○，並令甲○○、丙○○、
    丁○○、戊○○以徒手或以鐵椅子毆打之，致庚○○受有頭部外傷合併輕微腦震
    盪、左臉頰挫傷、胸部挫傷及二側上肢瘀腫之傷害，並共同將辦公室內之玻璃桌
    、電風扇等物砸損，致令不堪使用。乙○○並以若不解決債務則將砍斷手腳等詞
    ，脅迫庚○○，以此強暴、脅迫手段，逼迫庚○○簽立其所有之車號ＦＤ－八八
    六九號富豪牌自小客車之汽車讓渡書，並嚇令庚○○交付該自小客車鑰匙、行照
    ，供為上開債權之擔保，並由乙○○將鑰匙交付甲○○，至樓下將該自小客車駛
    至乙○○住處，而妨害庚○○行使該車之權利。乙○○獨自一人，另基於不法所
    有之意圖，復於翌日（即九月五日）向己○取得該車之原始資料，將該車以三十
    五萬元之代價，賣予不知情之范金水，所得款項由其自己花用，直至發現庚○○
    報警處理，始將其中十四萬五千元交付予己○。
二、案經庚○○訴由新竹縣警察局竹北分局報告台灣新竹地方法院檢察署檢察官偵查
    起訴。
    理  由
一、訊據被告甲○○、丙○○、丁○○、周承業，均坦認有以徒手毆打被害人，乙○○有以鐵椅子毆打被害人，嗣後並由甲○○將上述富豪牌自小客車駕駛至乙○○
    處停放，並坦認有損壞被害人辦公室之玻璃桌、電風扇，惟矢口否認有強行將該
    自小客車駛離之情事，均辯稱：當日伊等四人均在乙○○處喝茶，乙○○要伊等
    至案發地幫忙，伊等即幫忙毆打被害人，不知為何毆打被害人，亦均誤認該自小
    客車係乙○○友人所有云云。惟查：被告甲○○於警訊時供承：渠等四人到竹北
    家樂福賣場附近遇到一位婦人，這位婦人對「阿龍」（即乙○○）說她被欺負，
    有人欠他錢，之後這位婦人就往家樂福對面大樓走進去，約過了十五分鐘，「阿
    龍」就找我們上樓（偵查卷第二十二頁），被告丙○○、丁○○、周承業亦坦認
    ，有至竹北家樂福賣場前等己○等語；另被告丙○○於本院八十九年十一月六日
   訊問時亦坦認，有看到乙○○自庚○○身上拿行照、鑰匙等語。且被告四人均自
    白稱，被害人係遭毆打後始簽立讓渡書、交付鑰匙、行照等語。佐以，被害人庚○○於本院八十九年十月五日、同年十一月六日、同年月十五日訊問時均指稱：
    簽立讓渡書、乙○○向其索取自小客車鑰匙及行照時，被告四人均在場且均耳聞
    其與乙○○談話內容等語，核與證人己○於本院八十九年十一月十五日訊問時所
    陳內容相符，顯見被告甲○○等四人均知悉該自小客車係被害人所有，且係以毆
    打被害人庚○○之強暴方式強行命被害人簽立讓渡書、交付汽車鑰匙、行照無訛
    。另參以若該自小客車係被告乙○○之友人所有並由其駕乘至案發地，何以離開
    案發地時，該人不自行駕車，而要求被告甲○○駕駛該自小客車，此顯與情理相
    違，而被告四人既到場打傷被害人庚○○，豈有不知為何打人之可能？是被告上
    述辯詞，顯均與情理有悖，洵無足採。此外，上開事實，復據被害人庚○○指述
    綦詳，並有診斷證明書、讓渡書各一份、現場照片十二幀在卷足憑，事證明確，
    被告四人犯行均堪以認定，應依法論科。
二、查本案證人己○係央求被告乙○○助其向被害人討債，並未告知被告甲○○等四
    人相關細節等情，業據己○於本院八十九年十一月十五日訊問時陳明在卷，且被
    告乙○○經本院傳訊均未到庭，惟其於警訊、檢察官偵查時亦未供陳被告四人知
    悉被害人庚○○積欠己○之債款金額，是被告四人是否明知被害人庚○○僅積欠
    己○十萬元即足生疑，而被害人庚○○於本院八十九年一月十四日訊問時指稱：
    「依照他們（即被告乙○○與被告甲○○等人）逼問的口氣，他們應該以為我欠
    己○三十萬元」、本院八十九年十月五日訊問時陳稱：乙○○說是己○找他處理
    ，要我當天交出三十萬元欠己○的錢等語，益見案發當天被告乙○○對被害人主
    張之債權應係三十萬元無訛。是被告甲○○、丁○○、丙○○、戊○○主觀上應
    係認定庚○○交該車係為擔保該三十萬元之債務。另上述自小客車係被告乙○○
    一人以三十五萬元之代價出賣予范金水，乙○○並將其中之十四萬五千元交仆付
    己○等情，業據被告乙○○、證人己○、范金水於警訊、檢察官偵訊時供述明確
    ，是無積極證據足資證明被告四人知悉該車已遭出賣及取得出賣之款項，益見其
    等四人並無不法所有之意圖，堪以認定。核被告甲○○、丁○○、丙○○、戊○○以傷害、毀損物品之方式，強行取走被害人上開自小客車之行為，應係犯刑法
    第二百七十七條第一項之傷害罪、第三百零四條第一項之強制罪、第三百五十四
    條之毀損罪。公訴意旨漏未斟酌上述各情，而認被告四人係犯刑法第三百四十六
    條第一項之恐嚇取財罪部分，尚有未洽，惟其基本事實同一，本院自應予審理，
    並變更起訴法條。被告四人與乙○○、不詳姓名之成年男子一人共六人就上揭傷
    害、強制、毀損犯行，有犯意之聯絡及行為之分擔，皆為共同正犯；被告四人傷
    害庚○○、毀損電風扇、玻璃桌之目的即在於強行取去庚○○上述自小客車，被
    告四人所犯上開三罪間，均有方法目的、原因結果之牽連關係，皆應從一重之傷
    害罪論處。爰審酌被告四人均年富力強，竟不思上進，以暴力方式索討債務，影
    響社會善良風俗且對被害人亦造成損害，及其等施暴之方式以被告丙○○最為殘
    忍、被告甲○○均全程參與；然兼衡其等均年輕識淺，思慮不週，犯後坦承犯行
    ，尚有遷善之念等一切情狀，分別量處如主文所示之刑，並均諭知易科罰金之折
    算標準。
三、據上論斷，應依刑事訴訟法第二百九十九條第一項前段、第三百條，刑法第二十
    八條、第二百七十七條第一項、第三百五十四條、第三百零四條第一項、第五十
    五條、第四十一條、罰金罰鍰提高標準條例第一條前段、第二條，判決如主文。
四、被告乙○○，待通緝到案後，另行審結。
本案經檢察官章京文到庭執行職務。
中      華      民      國    八十九    年     十二     月     十二     日
                                  臺灣新竹地方法院刑事第一庭
                                      法  官  滕治平
右正本證明與原本無異。
如不服本判決，應於判決送達後十日內向本院提出上訴狀( 應附繕本 )，上訴於
臺灣高等法院。
                                      書記官  江靜玲
中      華      民      國    八十九    年     十二     月     十二     日
附錄：
刑法第二百七十七條第一項、第三百五十四條、第三百零四條
刑法第二百七十七條第一項
傷害人之身體健康者，處三年以下有期徒刑、拘役或一千元以下罰金。
刑法第三百五十四條
毀棄、損壞前二條以外之他人之物，或致令不堪用，足以生損害公眾或他人者，處二
年以下有期徒刑、拘役或五百元以下罰金。
刑法第三百零四條
以強暴、脅迫使人行無義務之事或妨害人行使權利者，處三年以下有期徒刑、拘役或
五百元以下罰金。


司法院資訊處製作；財團法人民間司法改革基金會備份。
